【裁判字號】    98,消債更更,19
【裁判日期】    981102
【裁判案由】    更生事件
【裁判全文】
臺灣板橋地方法院民事裁定          98年度消債更更字第19號
聲  請  人  甲○○
代  理  人  吳茂榕律師
上列聲請人依消費者債務清理條例聲請更生事件，本院裁定如下
：
    主      文
甲○○自中華民國九十八年十一月二日下午四時起開始更生程序
。
    理      由
一、本件聲請人依消費者債務清理條例聲請更生，其陳述略以：
    聲請人目前之債務總額新臺幣（下同）972,970 元，現無資
    產，因消費借貸、自用住宅貸款、信用卡或現金卡契約，對
    於金融機構負債，5 年內未從事營業活動，現有不能清償債
    務之虞，前未經法院裁定開始清算程序或宣告破產，無優先
    權之債務總額未逾1,200 萬元，於消費者債務清理條例施行
    後，曾以書面向最大債權金融機構香港商香港上海匯豐銀行
    股份有限公司（下稱匯豐銀行）請求共同協商債務清償方案
    ，惟最大債權銀行要求全數清償，以聲請人之年紀及收入狀
    態，實難負擔，前置協商因而不成立。聲請人自民國94年8
    月起至96年4月任職於鴻仁診所，每月薪資25,000元至30,00
    0元不等，然因資產管理公司人員前往診所向聲請人催討債
    務，致診所負責人要求聲請人離職，故聲請人自96年5月起
    至醫院從事看護工作，1日24小時可得2,000元，惟需支付一
    成佣金予朋友，每月收入30,000元至35,000元不等，另聲請
    人名下有大慶汽車1輛，惟該車於2年前在高雄縣旗山鎮遭環
    保局報廢，因積欠稅金及違規罰鍰未繳，故未能取得報廢證
    明。聲請人每月必要支出為勞健保費用1,649元、機車加油
    保養維修等費用1,200元、房租由聲請人負擔10,000元、伙
    食雜項開銷10,000元，而受聲請人扶養之人為聲請人孫子詹
    俐辰、陳羿汎，其母親因對詹俐辰家暴，經聲請人聲請家暴
    令而與聲請人交惡，隨即離家出走，棄詹俐辰、陳羿汎於不
    顧，其父親詹元維又在臺北監獄服刑，以致聲請人雖已年邁
    ，仍須負起隔代教養之責，每月支出詹俐辰之扶養費約1,30
    0元，陳羿汎之扶養費包含奶粉費2,500元、尿布費1,000元
    ，共約3,500元，則總計每月必要生活支出約27,649元。並
    提出更生方案以每期清償6,000元，一月為一期，共72期，
    清償總金額432,000元，因而聲請裁定准予更生等語；並提
    出財產及收入狀況說明書、債權人清冊、戶籍謄本、聲請人
    、詹俐辰、陳羿汎之財政部臺灣省北區國稅局財產歸屬資料
    清單、聲請人財政部臺灣省北區國稅局95年至96年綜合所得
    稅各類所得資料清單、陳星如、詹俐辰、陳羿汎之財政部臺
    灣省北區國稅局96年綜合所得稅各類所得資料清單、財團法
    人金融聯合徵信中心當事人查詢個人資料信用報告回覆書、
    前置協商不成立通知書、臺灣臺北監獄受刑人在監執行證明
    書、臺灣板橋地方法院97年度暫家護字第1020號民事暫時保
    護令、房屋租賃契約書、存摺、臺北縣政府結業證明書、臺
    灣省臺北縣政府警察局警察刑事紀錄證明、臺北縣立醫院體
    格檢查表、臺北縣板橋市新埔國民小學在學證明書暨學費繳
    納證明、前置協商申請人財產及收支狀況說明書、勞工保險
    被保險人投保資料表影本為證據。
二、經本院通知聲請人所陳報之已知債權人表示意見結果，各債
    權金融機構分別以債務人於97年10月1 日向最大債權銀行匯
    豐銀行申請前置協商，惟以「協商意願低落」理由於97年11
    月17日結案，債務人當時負債總數574,621元，自陳月收入3
    0,000元至35,000元，可償還月付金額5,000元，倘以此金額
    、零利率試算，約115期足以清償所欠，卻因執意更生而致
    協商破裂，足見無協商誠意，倘若債務人卻有還款困難，可
    向各債權銀行申請個別協商，另依消費明細顯現債務人信用
    卡款項形成為多筆電信費用線上扣款、預借現金、美髮消費
    等顯非日常生活所需之奢侈消費；債務人之債務總額為1,06
    1,865元，各債權金融機構均同意給予債務人利息違約金等
    衍生費用上給予減免，即同意債務人以574,621元，於協商
    期間分期清償債務，債務人可獲近50萬元之減免，是債務人
    主張前置協商不成立係因最大債權銀行要求其全數清償，顯
    非無疑，且債務人現齡56歲，依勞基法所訂65歲退休年齡，
    尚有9年之勞動力，如依9年0%利率分期清償債務，按月給付
    5,320元，債務人自陳月收入30,000元至35,000元不等，扣
    除其主張必要支出勞健保1,649元、機車加油等1,200元、房
    租10,000元、伙食雜項10,000元、及對陳羿汎扶養3,500元
    後，每月尚有3,651元至8,651元可用以支付協商費用，核與
    本行計算以108期分期清償費用大約相當；債務人稱其需負
    擔房租八成，並有隔代教養之實，以債務人財務狀況不甚理
    想，是類支出分配是否恰當，事涉全體債權人權益；因請求
    將聲請人之更生之聲請予以駁回各等語。惟債權人渣打國際
    商業銀行股份有限公司具狀陳稱債務人於本行無尚欠等語。
三、按法院開始更生程序之裁定，應載明其年、月、日、時，並
    即時發生效力，消費者債務清理條例第45條第1 項定有明文
    。經查，聲請人於提出本件更生之聲請前，曾向聲請人之最
    大債權金融機構匯豐銀行表明協商之意思，經匯豐銀行於97
    年11月17日以「協商意願低落」為由，而與聲請人協商不成
    立，此有聲請人提出之97年11月17日前置協商不成立通知書
    附於本院在卷可參，則聲請人確有依照消費者債務清理條例
    第151 條第1 項規定先向最大債權金融機構申請前置協商之
    事實，當堪認定。又查，依據聲請人提出之財產及收入狀況
    說明書所載內容，既有不能清償債務之虞之情形存在，又其
    無擔保或無優先權之債務總額未逾1,200萬元，復未經法院
    裁定開始清算程序或宣告破產；此外，本件又查無債務人有
    消費者債務清理條例第6條第3項、第8條或第46條各款所定
    駁回更生聲請之事由存在，則債務人聲請更生，應予准許，
    爰為裁定如主文。至於聲請人於更生程序開始後，應另提出
    足以為債權人會議可決或經法院認為公允之更生方案以供採
    擇，俾免更生程序進行至依消費者債務清理條例第61條規定
    應行清算之程度；又於更生程序終結後，聲請人得否免責乃
    屬另一問題，非於審究其得否開始更生程序時所應審究之事
    項，倘若聲請人確有不能免責之事由存在，其雖經裁定准予
    更生程序，亦無由因經由更生程序即得免除債務；均附此說
    明。
中    華    民    國    98    年    11    月    2     日
                  民事第一庭  法  官  許瑞東
上為正本係照原本作成
本件不得抗告
本裁定已於中華民國98年11月2日下午4時公告。
中    華    民    國    98    年    11    月    2     日
                              書記官  賴玉芬


司法院資訊處製作；財團法人民間司法改革基金會備份。
